【裁判字號】    99,司家聲,521
【裁判日期】    990813
【裁判案由】    核定遺產管理人報酬
【裁判全文】
臺灣高雄地方法院民事裁定           99年度司家聲字第521號
聲  請  人  林復華律師即被繼承人甲○○之遺產管理人
上聲請人聲請核定遺產管理人報酬事件，本院裁定如下：
    主  文
聲請人任被繼承人甲○○（男，民國○○○年○月○日生，身分
證統一編號：Ｚ000000000號）之遺產管理人之報酬核
定為新臺幣壹拾萬元。
程序費用新臺幣壹仟元由被繼承人甲○○之遺產負擔。
    理  由
一、按「遺產管理人，得請求報酬，其數額由親屬會議按其勞力
    及其與被繼承人之關係酌定之。」、「依本法之規定應開親
    屬會議時，由當事人、法定代理人或其他利害關係人召集之
    。」、「親屬會議不能召開或召開有困難時，依法應經親屬
    會議處理之事項，由有召集權人聲請法院處理之。」，民法
    第1183條、第1129條、第1132條第2 項前段分別定有明文。
二、本件聲請意旨略以：聲請人前經本院98年度財管字第37號民
    事裁定選任為被繼承人之遺產管理人，嗣依本院98年度司家
    催字第262 號民事裁定為公示催告，並於民國98年7 月31日
    刊登於新生報，以及閱卷、查詢被繼承人財產、編製遺產清
    冊與配合本院處理99年度司執字第29391 號強制執行程序，
    並代墊款項新臺幣（下同）4,746 元。被繼承人遺有55筆土
    地，其中44筆土地由上開強制執行程序執行中；其中9 筆土
    地係共同提供為已廢止登記之依法應經清算合家歡育樂事業
    股份有限公司滯欠稅款之擔保，經法務部行政執行署臺北行
    政執行處強制執行，並取得本院94年度拍字第546 號拍賣抵
    押物裁定，雖為物上保證性質，然債權額高達2,250 萬元，
    抵押土地現值10,388,907元，足見遺產法律關係非屬單純；
    其中2 筆土地均未設定，且屬繼承而持分之農牧及交通限制
    作為二仁溪德和橋改造工程用地之使用，面積僅14.25 、2.
    42平方公尺，尤屬不易管理，似均需另為聲請准予變賣之裁
    定始能處分，皆屬仍有待執行職務。茲因遺產管理人之報酬
    已難期待由親屬會議酌定，爰依法聲請本院酌定本件遺產管
    理人報酬，以便日後向本院民事執行處聲請參與分配、申報
    遺產稅及清償債權等語。
三、經查：
  (一)本件被繼承人死亡後，其繼承人均已拋棄繼承權，且未經親
    屬會議選定遺產管理人，經本院選任聲請人為被繼承人之遺
    產管理人乙節，有本院98年度財管字第37號民事裁定附卷可
    稽，堪信為真實。準此，聲請人顯難召開親屬會議酌定其管
    理遺產之報酬，是其本於利害關係人之地位，聲請本院酌定
    報酬，洵屬有據。
  (二)聲請人主張之前揭事實，除上述裁定外，另據其提出本院自
    行收納款項統一收據、高雄市政府鹽埕地政規費徵收聯單、
    高雄市政府地政規費收據、臺灣郵政掛號郵件收件回執、掛
    號函件執據、新生報分類廣告費收據、被繼承人之遺產清冊
    、財政部高雄市國稅局財產歸屬資料清單為證，堪信為真實
    。
  (三)本院審酌：被繼承人之遺產經核定其土地總值（以公告現值
    計算）為14,857,374元，有財政部高雄市國稅局財產歸屬資
    料清單附卷可參；其債權人有兆豐資產管理股份有限公司、
    財政部臺北市國稅局，除此之外，尚無其他債權人及受遺贈
    人為報明債權及為願否受遺贈之聲明；以及聲請人業已為閱
    卷、聲請公示催告、登報、查詢被繼承人財產等管理遺產行
    為；且考量聲請人處理上開事務及後續所需時間之久暫、耗
    費人力之程度及各債權人受償權利之保障等一切情狀，認聲
    請人任被繼承人遺產管理人之報酬金額核定為100,000 元（
    含已代墊費用），即屬適當，爰酌定如主文第1 項所示。
四、末按依法應由關係人（包括聲請人、相對人及其他利害關係
    人）負擔費用者，法院裁定命關係人負擔時，應一併確定其
    數額，非訟事件法第24條第1 項所明定。經核本件聲請事件
    ，應徵之程序費用為1,000 元，依非訟事件法第157 條規定
    ，應由遺產負擔，爰併予確定如主文第2 項所示，附此敘明
    。
五、依非訟事件法第157 條、第24條第1 項，裁定如主文。
六、如對本裁定抗告，須於裁定送達後10日之不變期間內，向本
    院提出抗告狀，並繳納抗告費1,000元。
中    華    民    國    99    年    8     月    13    日
                  家事法庭  司法事務官

司法院資訊處製作；財團法人民間司法改革基金會備份。
